【裁判字號】    99,訴,545
【裁判日期】    990615
【裁判案由】    偽造文書等
【裁判全文】
臺灣臺南地方法院刑事判決               99年度訴字第545號
公  訴  人  臺灣臺南地方法院檢察署檢察官
被      告  丁○○
選任辯護人  李宗貴律師
            郭宗塘律師
上列被告因偽造文書等案件，經檢察官提起公訴（99年度偵字第
4943號），被告於本院準備程序中，先就被訴事實均為有罪之陳
述，經本院合議庭裁定改由受命法官獨任進行簡式審判程序，判
決如下：
    主  文
丁○○犯侵占遺失物罪，處罰金新臺幣伍仟元，如易服勞役，以
新臺幣壹仟元折算壹日；又犯如附表編號一至編號九所示之行使
偽造私文書罪，共玖罪，各處如附表編號一至編號九所示之刑。
有期徒刑部分應執行有期徒刑拾月，如易科罰金，以新臺幣壹仟
元折算壹日。緩刑貳年，並向公庫支付新臺幣萬元。
    事  實
一、丁○○於民國97年年底至98年年初間之某日，在屏東縣屏東
    市某酒吧內，拾獲黃佩盈此前遺失之門號0000000000號行動
    電話SIM卡1張，竟意圖為自己不法之所有，將之侵占入己。
二、又丁○○與丙○○為朋友關係，詎丁○○明知信用卡卡號係
    表彰持卡人身分，以供發卡銀行辨識及憑以向特約商店完成
    信用卡刷卡交易之用，非經持卡人同意，不得擅以持卡人名
    義利用信用卡與特約商店完成消費交易，竟仍意圖為自己不
    法之所有，利用其先前登錄網路會員資料之機會，向丙○○
    取得丙○○所有、由花旗銀行所發行之卡號00000000000000
    00號信用卡之卡號、卡片背面末3碼等資料後，基於行使偽
    造私文書及詐欺得利之犯意，先後於附表編號1至編號4、編
    號6至編號9所示之時間，在其位於臺南市○區○○街19號6
    樓之1租屋處，及於附表編號5所示之時間，在臺南縣永康市
    ○○街249號，均透過網際網路連線至附表編號1至編號9所
    示之網站，消費如附表編號1至編號9所示金額之點數加值服
    務，並選擇信用卡交易之付款方式，而冒用丙○○之名義，
    將丙○○之上開信用卡之卡號、卡片背面末3碼等資料鍵入
    如附表編號1至編號9所示各網站之信用卡付款資料欄位內，
    偽造如附表編號1至編號9所示金額、性質上屬電磁紀錄之不
    實信用卡付款消費資料，並進而傳輸予附表編號1至編號9所
    示之各網站，表示以信用卡付款購買附表編號1至編號9所示
    金額之點數加值服務之意，而行使上開不實之信用卡刷卡消
    費資料，其中除附表編號9、(2)部分因花旗銀行人員及時發
    現而未完成交易外，餘均使附表編號1至編號9所示各網站之
    相關人員分別陷於錯誤，誤以為係丙○○本人之消費，而提
    供如附表編號1至編號9所示金額之點數加值結果予丁○○使
    用，並使花旗銀行誤信為丙○○本人所為之信用卡交易，而
    如數給付如附表編號1至編號9所示金額之款項予各特約商店
    即附表編號1至編號9所示之網站，足以生損害於丙○○、各
    網站（特約商店）及花旗銀行對信用卡交易管理之正確性；
    其中丁○○於附表編號1至編號4、編號7至編號9所示之時間
    ，並曾分別基於單一之犯意，各接續數次（次數詳如附表編
    號1至編號4、編號7至編號9所示）以上開方式進行信用卡線
    上刷卡消費，而製作並行使不實之信用卡刷卡消費資料，均
    足以生損害於丙○○、各網站（特約商店）及花旗銀行對信
    用卡交易管理之正確性，並使各網站相關人員陷於錯誤而提
    供點數加值結果予丁○○使用（丁○○歷次使用丙○○上開
    信用卡進行線上刷卡消費之時間、網站、消費金額均詳如附
    表所示）。嗣於98年11月17日晚間9時許，因花旗銀行人員
    察覺上開信用卡之消費情形有異而向丙○○確認後，始知上
    情而報警究辦。
三、案經丙○○及花旗銀行訴由臺南市警察局第一分局報告臺灣
    臺南地方法院檢察署檢察官偵查起訴。
    理  由
一、按本件被告丁○○所犯均為死刑、無期徒刑、最輕本刑3年
    以上有期徒刑以外之罪，亦非屬高等法院管轄之第一審案件
    ，其於準備程序進行中，先就被訴事實為有罪之陳述，經告
    知簡式審判程序之旨，並聽取檢察官、被告及辯護人之意見
    後，本院合議庭依刑事訴訟法第273條之1第1項裁定進行簡
    式審判程序，是本案之證據調查，依同法第273條之2規定，
    不受同法第159條第1項、第161條之2、第161條之3、第163
    條之1，及第164條至第170條所規定證據能力認定及調查方
    式之限制，合先敘明。
二、上揭犯罪事實，業據被告於本院準備程序及審理中均坦承不
    諱，並經證人即被害人黃佩盈、證人即告訴代理人乙○○於
    警詢中指述歷歷，及經證人即告訴人丙○○於警詢、偵查中
    證述明確（警卷第1至2頁、第4至12頁，偵查卷第22至23頁
    ），並有門號0000000000號行動電話之通聯調閱查詢單、卡
    號0000000000000000號信用卡之花旗（臺灣）銀行客戶交易
    明細一覽表，及中華國際通訊網路股份有限公司交易紀錄各
    1張，與易購科技有限公司98年12月4日（98）易管字第9012
    0401號函暨訂購資料、消費紀錄及IP位址114.27.3.46、58.
    114.99.209之申裝資料各1份在卷可資佐證（警卷第3頁、第
    24至33頁），堪認被告上開任意性自白，確均與事實相符。
    是本件事證明確，被告上開犯行均洵堪認定，應予依法論科
    。
三、核被告如上開事實欄「一」所述將證人黃佩盈遺失之行動電
    話門號SIM卡據為己有之行為，係犯刑法第337條之侵占遺失
    物罪。又按錄音、錄影或電磁紀錄，藉機器或電腦之處理所
    顯示之聲音、影像或符號，足以為表示其用意之證明者，以
    文書論；而稱電磁紀錄者，謂以電子、磁性、光學或其他相
    類之方式所製成，而供電腦處理之紀錄，刑法第220條第2項
    、第10條第6項分別定有明文。另文書之行使，每因文書性
    質、內容不同而異，就刑法第220條第2項之準文書而言，祗
    須藉由機器或電腦之處理，得以表示其文書即電磁紀錄之內
    容者即屬之，亦即行為人藉由機器、電腦處理時所顯示之影
    像或符號，足以為表示其用意之證明而傳遞此等資訊者，即
    達於行使準私文書之程度。本件被告明知其並非信用卡之真
    正持卡人，竟透過網際網路輸入告訴人丙○○之上開信用卡
    卡號、卡片背面末3碼等資料，而製作信用卡付款消費資料
    ，使上開資料顯示於電腦處理影像之螢幕上，用以表示其為
    真正持卡人並以其所有之信用卡消費各該網站所提供之點數
    加值服務之意，則上開經電腦處理螢幕上所顯示之文字，性
    質上即屬電磁紀錄，且其內容具體表彰係由持卡人丙○○使
    用信用卡消費及證明所消費之金額，並顯示持卡人丙○○同
    意依照信用卡使用規定按各項消費金額付款予發卡銀行之意
    ，自屬刑法第220條第2項所規定之準文書，應以文書論之無
    疑；而被告如上開事實欄「二」所述先後於附表編號1至編
    號9所示之時間偽造上開準私文書後，再傳送予各特約商店
    即附表編號1至編號9所示之各網站而行使之，均足以生損害
    於告訴人丙○○、各網站（特約商店）及花旗銀行對信用卡
    交易管理之正確性，且係以詐術使各網站誤信為持卡人丙○
    ○本人之交易而提供如附表編號1至編號9所示金額之點數加
    值結果予被告使用，是核其上開所為，各係犯刑法第216條
    、第210條之行使偽造私文書罪，及同法第339條第2項之詐
    欺得利罪。公訴意旨就被告上開犯行，漏未論列刑法第216
    條、第210條之行使偽造私文書罪，尚有未合，應予補充；
    另公訴意旨認被告上開詐得點數加值服務之不法利益之犯行
    ，係犯同條第1項之詐欺取財罪，亦有未洽，惟其基本事實
    同一，復無礙於被告之防禦，本院自應予以審理，並變更此
    部分之起訴法條，均併此指明。被告偽造私文書之低度行為
    ，則均為行使偽造私文書之高度行為所吸收，均不另論罪。
    又被告就附表編號7所示4次、附表編號8所示3次，及附表編
    號1至編號4、編號9所示各有2次以告訴人丙○○上開信用卡
    資料進行線上刷卡交易之行為，分別係時間密接，且犯罪地
    點、方式及詐騙對象均相同，具有時間、空間之密接性，依
    一般社會健全觀念，亦難以強行分開，在刑法評價上均應視
    為數個舉動接續施行之接續犯，各應論以實質上之一罪；公
    訴意旨認被告如附表編號7所示4次、附表編號8所示3次，及
    附表編號1至編號4、編號9所示各有2次以告訴人丙○○上開
    信用卡資料進行線上刷卡交易之行為應分別論以數罪，容有
    誤會，附此敘明。至其中被告如附表編號9、(2)所示之犯行
    ，雖因花旗銀行及時發現有異而未完成交易，然因附表編號
    9、(1)及附表編號9、(2)之行為係屬接續犯之單純1罪，既如
    前述，而附表編號9、(1)部分之犯行復已既遂，自仍應論以
    詐欺得利既遂罪（最高法院85年度臺上字第2242號判決意旨
    參照），亦併予敘明。又被告如附表編號1至編號9所示各次
    行使偽造私文書及詐欺得利之行為，客觀上係同時進行，無
    法強行區分，符合社會上所認知一行為之概念，是被告係分
    別以一行為，同時觸犯行使偽造私文書罪及詐欺得利罪2罪
    名，為想像競合犯，依刑法第55條規定，應從一重之行使偽
    造私文書罪處斷。再被告所犯如上開事實欄「一」所述之侵
    占遺失物罪及上開事實欄「二」所述如附表編號1至編號9所
    示之各次行使偽造私文書罪，則屬犯意有別，行為殊異，應
    予分論併罰。爰審酌被告不思憑己力獲取所需，僅為貪圖小
    利，即侵占他人遺失之物，又濫用其與友人間相互信任之關
    係，擅自使用告訴人丙○○之信用卡資料進行消費，行為實
    有非當，惟念被告前無類此之刑事前案紀錄，素行非惡，犯
    罪所得金額有限，犯後並業已代為清償因本案所生之信用卡
    消費爭議款項，有還款協議書及花旗（臺灣）商業銀行99年
    5月13日（99）政查字第33130號函各1份在卷可參（警卷第
    34頁，本院卷第11至15頁），且其犯後尚能於本院訊問時坦
    承犯行，表現悔意，暨其學歷、職業、家庭狀況等一切情狀
    ，分別量處如主文所示之刑，併就罰金刑部分諭知易服勞役
    之折算標準，及就徒刑部分諭知易科罰金之折算標準；並就
    徒刑部分定其應執行之刑，暨諭知易科罰金之折算標準，以
    示懲儆。又被告前未曾因故意犯罪受有期徒刑以上刑之宣告
    ，有臺灣高等法院被告前案紀錄表1份在卷可憑，其因一時
    失慮，致罹刑章，歷此偵、審之刑事程序，應知所警惕，信
    無再犯之虞，本院因認上開所宣告之刑以暫不執行為適當，
    併諭知緩刑2年，以勵自新。惟被告所為對社會金融交易秩
    序非無危害，自以命其履行一定負擔為宜，被告於審理中亦
    同意向公庫支付一定之金額，爰併依刑法第74條第2項第4款
    規定，命被告應向公庫支付新臺幣3萬元，以維法治。
據上論斷，應依刑事訴訟法第273條之1第1項、第299條第1項前
段、第300條，刑法第337條、第216條、第210條、第220條第2項
、第339條第2項、第55條、第41條第1項前段、第8項、第42條第
3項、第51條第5款、第74條第1項第1款、第2項第4款，刑法施行
法第1條之1第1項、第2項前段，判決如主文。
本案經檢察官甲○○到庭執行職務
中    華    民    國    99    年    6     月    15    日
                        刑事第九庭    法  官   蔡盈貞
以上正本證明與原本無異。
如不服本判決應於收受本判決後10日內向本院提出上訴書狀，並
應敘述具體理由。其未敘述上訴理由者，應於上訴期間屆滿後20
日內向本院補提理由書狀（均須按他造當事人之人數附繕本）「
切勿逕送上級法院」。
                                      書記官   陳玉芬
中    華    民    國    99    年    6     月    15    日
附錄論罪科刑法條：
中華民國刑法第337條
（侵占遺失物罪）
意圖為自己或第三人不法之所有，而侵占遺失物、漂流物或其他
離本人所持有之物者，處 5 百元以下罰金。
中華民國刑法第216條
（行使偽造變造或登載不實之文書罪）
行使第 210 條至第 215 條之文書者，依偽造、變造文書或登載
不實事項或使登載不實事項之規定處斷。
中華民國刑法第210條
（偽造變造私文書罪）
偽造、變造私文書，足以生損害於公眾或他人者，處 5 年以下
有期徒刑。
中華民國刑法第339條
（普通詐欺罪）
意圖為自己或第三人不法之所有，以詐術使人將本人或第三人之
物交付者，處 5 年以下有期徒刑、拘役或科或併科 1 千元以下
罰金。
以前項方法得財產上不法之利益或使第三人得之者，亦同。
前二項之未遂犯罰之。
附表：（金額單位：新臺幣）
┌───┬──────┬──────┬────────┬─────┬────────┐
│編號  │消費時間    │犯罪手法    │進行消費之購物網│消費金額  │罪名及宣告刑    │
│      │            │            │站名稱          │          │                │
├─┬─┼──────┼──────┼────────┼─────┼────────┤
│  │(1)│98年11月8日 │丁○○接續於│STREAMRAYCAMS   │3,253元   │丁○○犯行使偽造│
│  │  │晚間7時38分 │左列時間，上│                │          │私文書罪，處有期│
│1 │  │許          │網至右列網站│                │          │徒刑月，如易科│
│  │  │            │進行點數加值│                │          │罰金，以新臺幣壹│
│  │  │            │等消費，並均│                │          │仟元折算壹日。  │
│  │  │            │以丙○○之花│                │          │                │
│  ├─┼──────┤旗銀行卡號55│                ├─────┤                │
│  │(2)│同日時41分許│000000000000│                │1,626元   │                │
│  │  │            │06號信用卡卡│                │          │                │
│  │  │            │號等資料進行│                │          │                │
│  │  │            │線上刷卡消費│                │          │                │
│  │  │            │。          │                │          │                │
├─┼─┼──────┼──────┼────────┼─────┼────────┤
│  │(1)│98年11月9日 │丁○○接續於│STREAMRAYCAMS   │1,298元   │丁○○犯行使偽造│
│2 │  │凌晨2時36分 │左列時間，上│                │          │私文書罪，處有期│
│  │  │許          │網至右列網站│                │          │徒刑月，如易科│
│  │  │            │進行點數加值│                │          │罰金，以新臺幣壹│
│  ├─┼──────┤等消費，並均│                ├─────┤仟元折算壹日。  │
│  │(2)│同日3時17分 │以丙○○上開│                │1,007元   │                │
│  │  │許          │信用卡卡號等│                │          │                │
│  │  │            │資料進行線上│                │          │                │
│  │  │            │刷卡消費。  │                │          │                │
├─┼─┼──────┼──────┼────────┼─────┼────────┤
│  │(1)│98年11月9日 │丁○○接續於│lalibco.com     │8,067元   │丁○○犯行使偽造│
│3 │  │上午7時41分 │左列時間，上│                │          │私文書罪，處有期│
│  │  │許          │網至右列網站│                │          │徒刑月，如易科│
│  │  │            │進行點數加值│                │          │罰金，以新臺幣壹│
│  ├─┼──────┤等消費，並均│                ├─────┤仟元折算壹日。  │
│  │(2)│同日時52分許│以丙○○上開│                │8,067元   │                │
│  │  │（起訴書誤載│信用卡卡號等│                │          │                │
│  │  │為9時52分） │資料進行線上│                │          │                │
│  │  │            │刷卡消費。  │                │          │                │
├─┼─┼──────┼──────┼────────┼─────┼────────┤
│  │(1)│98年11月11日│丁○○接續於│FRIENDFINDER    │1,746元   │丁○○犯行使偽造│
│  │  │（起訴書誤載│左列時間，上│                │          │私文書罪，處有期│
│  │  │為9日）晚間9│網至右列網站│                │          │徒刑月，如易科│
│4 │  │時10分許    │進行點數加值│                │          │罰金，以新臺幣壹│
│  ├─┼──────┤等消費，並均│                ├─────┤仟元折算壹日。  │
│  │(2)│同日時11分許│以丙○○上開│                │1,256元   │                │
│  │  │            │信用卡卡號等│                │          │                │
│  │  │            │資料進行線上│                │          │                │
│  │  │            │刷卡消費。  │                │          │                │
├─┴─┼──────┼──────┼────────┼─────┼────────┤
│5     │98年11月13日│丁○○於左列│紅陽科技股份有限│3,000元   │丁○○犯行使偽造│
│      │凌晨2時14分 │時間，上網至│公司            │          │私文書罪，處有期│
│      │許（起訴書誤│右列網站進行│                │          │徒刑月，如易科│
│      │載為41分）  │消費，並以邱│                │          │罰金，以新臺幣壹│
│      │            │志生上開信用│                │          │仟元折算壹日。  │
│      │            │卡卡號等資料│                │          │                │
│      │            │完成線上刷卡│                │          │                │
│      │            │消費。      │                │          │                │
├───┼──────┼──────┼────────┼─────┼────────┤
│6     │98年11月16日│丁○○於左列│STREAMRAYCAMS   │3,219元   │丁○○犯行使偽造│
│      │凌晨0時53分 │時間，上網至│                │          │私文書罪，處有期│
│      │許          │右列網站進行│                │          │徒刑月，如易科│
│      │            │消費，並以邱│                │          │罰金，以新臺幣壹│
│      │            │志生上開信用│                │          │仟元折算壹日。  │
│      │            │卡卡號等資料│                │          │                │
│      │            │完成線上刷卡│                │          │                │
│      │            │消費。      │                │          │                │
├─┬─┼──────┼──────┼────────┼─────┼────────┤
│  │(1)│98年11月16日│丁○○接續於│lalibco.com     │8,039元   │丁○○犯行使偽造│
│  │  │凌晨3時20分 │左列時間，上│                │          │私文書罪，處有期│
│  │  │許          │網至右列網站│                │          │徒刑月，如易科│
│  ├─┼──────┤進行點數加值│                ├─────┤罰金，以新臺幣壹│
│  │(2)│同日時21分許│等消費，並均│                │  753元   │仟元折算壹日。  │
│  ├─┼──────┤以丙○○上開│                ├─────┤                │
│7 │(3)│同日時24分許│信用卡卡號等│                │8,039元   │                │
│  ├─┼──────┤資料進行線上│                ├─────┤                │
│  │(4)│同日時41分許│刷卡消費。  │                │8,039元   │                │
├─┼─┼──────┼──────┼────────┼─────┼────────┤
│  │(1)│98年11月16日│丁○○接續於│FRIENDFINDER    │1,046元   │丁○○犯行使偽造│
│8 │  │上午11時6分 │左列時間，上│                │          │私文書罪，處有期│
│  │  │許          │網至右列網站│                │          │徒刑月，如易科│
│  ├─┼──────┤進行點數加值│                ├─────┤罰金，以新臺幣壹│
│  │(2)│同日時7分許 │等消費，並均│                │  867元   │仟元折算壹日。  │
│  │  │            │以丙○○上開│                │          │                │
│  ├─┼──────┤信用卡卡號等│                ├─────┤                │
│  │(3)│同日晚間7時5│資料進行線上│                │3,218元   │                │
│  │  │分許        │刷卡消費。  │                │          │                │
├─┼─┼──────┼──────┼────────┼─────┼────────┤
│  │(1)│98年11月17日│丁○○接續於│MY CASH-易購科技│5,000元   │丁○○犯行使偽造│
│9 │  │晚間8時48分 │左列時間，上│有限公司        │          │私文書罪，處有期│
│  │  │許          │網至右列網站│                │          │徒刑月，如易科│
│  ├─┼──────┤進行點數加值│                ├─────┤罰金，以新臺幣壹│
│  │(2)│同日時50分許│等消費，並均│                │5,000元   │仟元折算壹日。  │
│  │  │            │以丙○○上開│                │（因花旗銀│                │
│  │  │            │信用卡卡號等│                │行及時發現│                │
│  │  │            │資料進行線上│                │有異而未完│                │
│  │  │            │刷卡消費。  │                │成交易）  │                │
└─┴─┴──────┴──────┴────────┴─────┴────────┘

司法院資訊處製作；財團法人民間司法改革基金會備份。
